臺灣高等法院交通事件裁定　　　　　　100年度交抗字第135號
抗　告　人
即受處分人　連劼彥
上列抗告人因違反道路交通管理處罰條例案件，不服臺灣臺北地
方法院於民國99年12月31日所為裁定（99年度交聲更(二)字第19
號），提起抗告，本院裁定如下：
    主  文
抗告駁回。
    理  由
一、原裁定意旨略以：異議人即受處分人連劼彥所有之車號Q6-3
    247號自用小客車，於民國92年12月20日下午7時43分許，有
    在臺北市○○路劃有紅線路段停車之違規行為而為警逕行舉
    發，固屬行政罰法施行前違反行政法上義務之行為，然原處
    分機關於95年7月5日始逕行裁決，屬行政罰法施行後3年內
    所為之裁處，揆諸前揭規定，原處分機關所為裁處並未逾行
    政罰法第27條第1項、第2項所定之裁處權消滅時效。原處分
    機關交通部公路總局臺北區監理所板橋監理站以異議人所有
    車牌號碼Q6–3427號自用小客車，於92年12月20日晚上7時4
    3分許，因在臺北市○○區○○路有「在禁止臨時停車處所
    停車」之交通違規事由，經舉發機關製單舉發後，異議人未
    於應到案日期前，繳納罰鍰或到案聽候裁決，已逾應到案期
    限60日以上，遂於95年7月5日，依道路交通管理處罰條例第
    56條第1款及違反道路交通管理事件統一裁罰基準及處理細
    則第43、44、61條之規定，以基監字第裁42–AN0000000號
    裁決書裁罰，裁罰異議人新臺幣（下同）1,200元，並限於9
    5年8月4日前繳納，逾期不繳納者，則自95年8月5日起加倍
    罰鍰為2,400元；上開裁決書於95年7月6日，以掛號郵務方
    式，送達至異議人當時之住所即臺北市大安區○○○路456
    巷29號2樓，因未會晤異議人本人，由其受僱人即前揭送達
    地址之大樓管理員徐兆發蓋章簽收，有前開裁決書及送達證
    書影本各1份附卷足憑。又異議人之戶籍所在，於86年5月24
    日原設籍臺北市○○區○○街600巷38之5號7樓，惟於95年5
    月10日遷移戶籍至臺北市大安區○○○路456巷29號2樓，嗣
    同年9月18日始再遷至臺北市○○區○○街600巷38之5號7樓
    迄今，此有個人基本資料查詢結果及遷徙紀錄資料查詢結果
    4紙附卷可稽。足認原處分機關之上開裁決書已向異議人當
    時之戶籍地址送達，並由其受僱人即大樓管理員徐兆發收受
    ，已使異議人居於可瞭解之地位，應認各該裁決書之送達合
    法，至於異議人之受僱人何時將文書轉交異議人，仍不影響
    合法送達之效力（最高法院54年台上字第952號民事判例、9
    0年度台抗字第86號民事裁定參照）。故原處分機關已於95
    年7月6日將本件裁決書合法送達於抗告人。是依首開規定，
    異議人至遲應於95年7月26日前向原處分機關或原裁定法院
    具狀聲明異議。異議人遲至98年10月22日始向原處分機關提
    出異議之聲明一情，亦有該聲明狀1紙在卷可參，顯已逾道
    路交通管理處罰條例第87條第1項所規定之20日不變期間，
    其聲明異議不合法律上之程式，且無從補正，而駁回其異議
    之聲明。
二、抗告意旨略以：抗告人實際居住地為臺北市○○區○○街60
    0巷38之5號7樓，本件42-AN0000000號裁決書由基隆監理站
    於95年7月5日寄送抗告人當時之戶籍地臺北市大安區○○○
    路456巷29號2樓，抗告人自然無法收受，又基隆監理站寄送
    抗告人另一輛車號6D-9262汽車燃料稅通知書，係寄至抗告
    人居住地臺北市○○區○○街600巷38之5號7樓，且基隆監
    理站於93年12月5日發文回函抗告人，回函所載抗告人之住
    址亦為臺北市○○區○○街600巷38之5號7樓，足見基隆監
    理站知悉抗告人之實際住址，並提出抗告人車號6D-9262號
    95年全期臺北市汽車燃料使用費繳納通知書、基隆市稅捐稽
    徵處於94年8月寄送2張車號Q6-3247號使用牌照稅罰緩繳款
    書、基隆監理站96年12月及99年12月寄送2張舊汽車Q6-3247
    之汽車燃料使用費催繳通知書等為證。
三、按受處分人，不服第8條主管機關所為之處罰，得於接到裁
    決書之翌日起20日內，向管轄地方法院聲明異議，道路交通
    管理處罰條例第87條第1項定有明文。又交通法庭認聲明異
    議不合法律上之程式或其異議權已經喪失者，應以裁定駁回
    之，但其不合法律上之程式可補正者，應先定期命為補正，
    逾期不補正者，即予駁回。復為道路交通案件處理辦法第18
    條所明定，是受處分人應依法於規定期間內，向管轄法院或
    原處分機關聲明異議，倘逾期提出者，其聲明異議即不合法
    律上之程式，且無從補正，法院應以裁定駁回之。另按送達
    ，於應受送達人之住居所、事務所或營業所為之；於應送達
    處所不獲會晤應受送達人時，得將文書付與有辨別事理能力
    之同居人、受僱人或應送達處所之接收郵件人員。行政程序
    法第72條第1項前段、第73條第1項各有明定，而處理違反道
    路交通管理事件，有關文書送達之規定，應依行政程序法之
    規定，於違反道路交通管理事件統一裁罰標準及處理細則第
    5條亦定有明文。
  (一)行政罰法於95年2月5日生效施行，依該法第27條第11項、第
    2項固明定：「行政罰之裁處權，因3年期間之經過而消滅。
    」、「前項期間，自違反行政法上義務之行為終了時起算。
    但行為之結果發生在後者，自該結果發生時起算。」；惟同
    法第45條第1項、第2項亦有：「行政罰法施行前違反行政法
    上義務之行為應受處罰而未經裁處，於該法施行後裁處者，
    除第15條、第16條、第18條第2項、第20條及第22條規定外
    ，均適用之。前項行政罰之裁處權時效，自該法施行之日起
    算」之相關溯及適用規定；且該條立法理由揭示：「本法施
    行前違反行政法上義務之行為應受處罰而未經裁處者，於本
    法施行後裁處時，其裁處權時效，除非個別行政法律另有規
    定，依其規定外，均自本法施行之日起算。至於有關時效期
    間之規定，自仍適用本法。」，參酌道路交通管理處罰條例
    就裁處權時效並無特別規定，有關道路交通管理處罰條例案
    件之裁處權時效，自應依行政罰法第45條第2項之規定，是
    本件抗告人車號Q6–3247號自用小客車，於92年12月20日晚
    上7時43分許，在臺北市○○區○○路有「在禁止臨時停車
    處所停車」之交通違規情事而為警逕行舉發，固屬行政罰法
    施行前違反行政法上義務之行為，然原處分機關於95年7月5
    日始行裁決，乃屬行政罰法施行後3年內所為之裁處，揆諸
    前揭規定，原處分機關所為之上開裁處，並未逾行政罰法第
    27條第1項、第2項所定之裁處權消滅時效，合先敘明。
  (二)原處分機關交通部公路總局臺北區監理所板橋監理站以抗告
    人車號Q6–3427號自用小客車，於92年12月20日晚上7時43
    分許，因有在臺北市○○區○○路「在禁止臨時停車處所停
    車」交通違規事由，經舉發機關製單舉發後，抗告人未於應
    到案日期前，繳納罰鍰或到案聽候裁決，已逾應到案期限60
    日以上，遂於95年7月5日，依道路交通管理處罰條例第56條
    第1款及違反道路交通管理事件統一裁罰基準及處理細則第4
    3、44、61條之規定，以基監字第裁42–AN0000000號裁決書
    裁罰，裁罰異議人新臺幣（下同）1,200元，並限於95年8月
    4日前繳納，逾期不繳納者，自95年8月5日起加倍罰鍰為2,4
    00元；又上開裁決書於95年7月6日，以掛號郵務方式，送達
    抗告人當時之住所臺北市大安區○○○路456巷29號2樓，因
    未會晤抗告人，由其受僱人即上揭送達地址大樓管理員徐兆
    發蓋章簽收，有前開裁決書及送達證書影本各1份附卷足憑
    。又抗告人戶籍所在，於86年5月24日原設籍臺北市○○區
    ○○街600巷38之5號7樓，於95年5月10日遷移至臺北市大安
    區○○○路456巷29號2樓，於同年9月18日再遷移至臺北市
    ○○區○○街600巷38之5號7樓迄今，有個人基本資料查詢
    結果及遷徙紀錄資料查詢結果4紙附卷可稽，足認原處分機
    關上開裁決書已向抗告人當時之戶籍地址送達，由其受僱人
    即大樓管理員徐兆發收受，依上開行政程序法規定：「於應
    受送達人之住居所、事務所或營業所為之；於應送達處所不
    獲會晤應受送達人時，得將文書付與有辨別事理能力之同居
    人、受僱人或應送達處所之接收郵件人員。」，本件已使抗
    告人居於可瞭解之地位，應認各該裁決書之送達合法。
  (三)抗告人雖稱：伊實際住在臺北市○○區○○街600巷38之5號
    7樓，本件42-AN0000000號裁決書係由基隆監理站於95年7月
    5日寄送抗告人當時戶籍地臺北市大安區○○○路456巷29號
    2樓，抗告人自然無法收受云云。惟汽車所有人名稱、住所
    等如有變更，應向公路監理機關辦理登記，道路交通安全規
    則第23條第1項定有明文，再依公路監理電腦系統車輛車籍
    及駕駛人駕籍增設「通信地址」（99年2月23日修正為「住
    居所或就業處所」）欄位作業注意事項第1條規定：「車主
    、駕駛人依規定向公路監理機關申領之車輛牌照、駕駛執照
    ，係以戶籍住所為登記地址；基於社會現況及便民原則，並
    因應車主、駕駛人需要，於公路監理電腦系統車籍及駕籍檔
    中增列通信地址（99年2月23日修正為『住居所或就業處所
    』），以利公路監理機關各項通知單之寄達，特訂定本注意
    事項」；另第6條規定：「公路監理機關受理車主、駕駛人
    申請增設『通信地址』後，應立即登載於公路監理電腦系統
    之車籍及駕籍檔中；爾後各項便民服務之通知事項及汽車燃
    料使用費繳款通知、汽車使用牌照稅繳款通知及違規通知單
    、裁決書之送達，皆以通信地址寄發」。是受處分人倘有遷
    徙住所事實，應依上開規定辦理住址或通信地址變更異動，
    否則其片面遷徙住所，未辦理異動，亦未陳報新址，交通監
    理機關除透過戶役政系統查詢其戶籍地址外，如何能得知受
    處分人住所已變更之事實，自僅能就受處分人原登記地址或
    透過戶役政系統查知之戶籍地送達文書，此時倘受處分人仍
    無從親自收受文書，其不利益自歸由未陳報新址或申請地址
    異動之受處分人承擔。本件原處分機關送達前開裁決書時，
    抗告人之戶籍地係設於臺北市大安區○○○路456巷29號2樓
    無訛，已如前述。而本件抗告人之上開自用小客車所有人登
    記地址為基隆市○○區○○路104巷6號，抗告人未向監理機
    關申請增設通信地址為送達處所，此有車號查詢車籍資料可
    稽，可知抗告人未向監理機關辦理登記實際居住處所地址或
    通訊地址，故不能謂原處分機關未盡本件文書應受送達處所
    之查明義務，且抗告人因怠於向公路監理機關辦理地址變更
    或增設通信地址登記，亦未實際住居戶籍地，致無從收受送
    達文書，顯屬可歸責於己之事由，是其辯稱未接獲裁決書云
    云，顯非可阻卻上開裁決確定之正當理由。從而，原處分機
    關委託郵政機關所為之送達，合於行政程序法關於文書送達
    之規定，不論抗告人有無實際領取本件裁決書，本件裁決書
    已生合法送達之效力。
  (四)綜上所述，原處分機關所為之前開裁決書，已於95年7月6日
    送達抗告人之戶籍地址即臺北市大安區○○○路456巷29號2
    樓，由抗告人之受僱人即前開地址大樓管理員徐兆發收受，
    已生送達之效力，則抗告人對原處分機關所為之上開處分不
    服，應於抗告人之受僱人收受該裁決書之翌日起算20日內，
    聲明異議，乃抗告人遲至99年10月19日，始向原處分機關提
    出聲明異議，此有蓋用原處分機關收文日期戳記之聲明異議
    狀在卷足憑，抗告人就原處分機關上開裁罰所為之聲明異議
    ，顯逾20日之異議期間，自非適法。綜上所述，本件抗告人
    之異議，因逾越法定聲明異議期間而不合法，且無從補正，
    原審因而駁回抗告人於原審之異議，揆諸前揭規定，並無違
    誤，抗告人所提抗告，為無理由，應予駁回。
四、依道路交通管理處罰條例第89條，道路交通事件處理辦法第
    25條、刑事訴訟法第412條前段，裁定如主文。
中    華    民    國   100    年    1     月    31    日
                  刑事第十一庭  審判長法  官  許宗和
                                      法  官  沈君玲
                                      法  官  潘進柳
以上正本證明與原本無異。
不得再抗告。
                                      書記官  林敬傑
中    華    民    國   100    年    1     月    31    日